【裁判字號】    97,易緝,149
【裁判日期】    980227
【裁判案由】    詐欺
【裁判全文】
臺灣臺北地方法院刑事判決             97年度易緝字第149號
公  訴  人  臺灣臺北地方法院檢察署檢察官
被      告  乙○○
上列被告因案件，經檢察官提起公訴（臺灣臺北地方法院檢察署
96年度偵字第25026號）及移送併辦（臺灣板橋地方法院檢察署
97年度偵字第3866號及97年度偵字第21691號），被告於準備程
序中先就被訴事實為有罪之陳述，經本院告以簡式審判程序之旨
，並聽取當事人之意見後，本院合議庭裁定行簡式審判程序，判
決如下：
    主  文
乙○○幫助犯共同詐欺取財罪，處有期徒刑參月，如易科罰金，
以新臺幣壹仟元折算壹日。
    事  實
一、乙○○預見其所申請金融帳戶之存摺簿、提款卡及密碼提供
    予他人使用，常與財產犯罪密切相關，可能被詐欺集團所利
    用以遂其詐欺犯罪所得財物或財產上利益之目的，竟仍容任
    所提供之帳戶被詐欺集團用以詐欺取財結果之發生，基於幫
    助他人詐欺取財之不確定故意，於民國96年8月27日前某日
    ，在台北縣三重市○○○路33之1號4樓住處內，任由真實姓
    名年籍不詳之綽號「啾啾」之成年男子，將乙○○所申設之
    中國信託商業銀行城東分行第000000000000號帳戶、臺灣新
    光商業銀行新莊分行帳號0000000000000號帳戶存摺、金融
    卡、密碼取走後使用之。該「啾啾」所屬詐欺集團成員隨即
    基於意圖為自己不法所有之犯意聯絡，先後為下列犯行：
  (一)於96年8月27日22時30分許，某真實姓名年籍不詳之成年男
    子佯為網路賣家，以電話向丙○○詢問是否曾購買電腦零件
    硬碟，待丙○○回答「是」後，該男子要求丙○○依約匯款
    ，致丙○○不宜有他因而陷於錯誤，而於翌日凌晨零點14分
    至18分許前往台北市○○○路○ 段71號中國信託商業銀行，
    以自動櫃員機匯款共12萬元至上開中國信託商業銀行帳戶，
    嗣因丙○○察覺受騙，乃報警循線查知上情。
  (二)嗣於96年8月29日晚上8時許，丁○○在新竹市○區○○○街
    35號住處內上網，某真實姓名年籍不詳之成年詐騙集團成員
    使用aks7566@hotmail.com帳號，而以即時通方式與丁○○
    聊天，佯稱：見面前為確認身分等語，誘使丁○○陷於錯誤
    而於同日晚上10時15分許至新竹市○○路○段603號統一超商
    內操作自動櫃員機轉帳匯款新臺幣（下同）3000元至上開臺
    灣新光商業銀行新莊分行帳戶內，旋為詐欺集團成員提領。
    嗣因丁○○發覺受騙報警列為警示帳戶。
  (三)於96年8月30日晚間8時許，某真實姓名年籍不詳之成年詐騙
    集團成員，在網路上以「娜娜」之綽號與陳英傑聊天，佯稱
    可與陳英傑援交，嗣後一名自稱「阿偉」之真實姓名年籍不
    詳之成年男子撥打電話給陳英傑，佯稱須操作自動櫃員機以
    確認是否是警察，陳英傑不疑有他因而陷於錯誤，於同日21
    時48分許，在臺北縣新莊市某處依指示操作自動櫃員機，匯
    款新臺幣2萬9985元至乙○○上開臺灣新光商業銀行新莊分
    行帳戶內，嗣陳英傑發覺有異，始知受騙。
二、案經案經被害人丙○○訴由臺北市政府警察局大安分局報告
    臺灣臺北地方法院檢察署檢察官偵查起訴，被害人丁○○訴
    由新竹市警察局第二分局，及被害人陳英傑訴由臺北市政府
    警察局中正第一分局分別報告臺灣板橋地方法院檢察署檢察
    官移送併辦，本院合議庭裁定改依簡式審判程序審理。
    理  由
一、認定犯罪事實之證據方法：
    上開犯罪事實，業據被告乙○○於本院準備程序及審理中坦
    承不諱（本院97年度易緝字第149號卷(二)第12頁），而就被
    害人遭詐騙集團詐欺取財之事實，亦有下列證據證明：
  (一)告訴人丙○○於警詢中之指訴（甲○96年度偵字第25026號
    卷第5至8頁），亦有自動櫃員機客戶交易明細表4張及中國
    信託商業銀行股份有限公司96年9月19日中信銀集字第96507
    565號函覆之被告於中國信託商業銀行開戶資料及交易明細
    表等在卷為憑（同上卷第19至20頁、第23至28頁）。
  (二)告訴人丁○○於警詢中之指訴（板檢97年度偵字第3866號卷
    第3至4頁），亦有自動櫃員機客戶交易明細表1張及臺灣新
    光商業銀行新莊分行96年9月10日新光銀新莊字第960056號
    函覆之被告開戶資料及96年1月1日至96年8月31日存提交易
    明細表等在卷為憑（同上卷第6頁、第13至16頁）。
  (三)告訴人陳英傑於警詢中之指訴（板檢97年度偵字第21691號
    卷第15至16頁），亦有自動櫃員機客戶交易明細表1張及臺
    灣新光商業銀行新莊分行97年6月20日新光銀新莊字第09700
    032號檢送之被告於臺灣新光商業銀行新莊分行開戶資料及
    96年8月30日至同月31 日交易明細表等在卷為憑（同上卷第
    19頁、第22至25頁）。
    堪認被告上開任意性之自白應為事實，可以採信。本件事證
    已臻明確，被告犯行堪以認定，應依法論科。
二、按刑法上之幫助犯，係對於犯罪與正犯有共同之認識，而以
    幫助之意思，對於正犯資以助力，而未參與實施犯罪之行為
    者而言（最高法院75年度臺上字第1509號、88年度臺上字第
    1270號判決意旨參照）。是如未參與實施犯罪構成要件之行
    為，且係出於幫助之意思提供助力，即屬幫助犯，而非共同
    正犯。本件被告提供所申辦銀行帳戶之存摺、金融卡及密碼
    任由他人使用，所實施者並非構成要件之行為，僅係予以該
    收受之真實姓名年籍不詳綽號「啾啾」之成年男子助力，使
    之易於實施取財犯行，屬幫助犯。而本件詐騙集團成員，或
    出面向被告收取金融卡存摺，或上網或撥打電話對不同被害
    人施詐，足見人數至少有二人以上，其等應屬詐欺罪之共同
    正犯無疑。此部分起訴書及移送併辦意旨書犯罪事實欄已論
    及詐騙「集團」，自屬具犯意聯絡、行為分擔之多數人組合
    ），僅未及明確記載並有論罪法條漏引之情形，但仍無損屬
    公訴範圍，附此敘明。是核被告所為，係犯刑法第339條第1
    項、第30條第1項、第28條共同詐欺取財罪之幫助犯；並依
    刑法第30條第2項之規定，按正犯之刑減輕之。又詐騙集團
    成員於96年8月27日至30日分別向上述三位被害人丙○○、
    丁○○及陳英傑，以如事實欄所載之犯行詐取財物，其等犯
    行乃係在密切接近之時地實施，侵害相同之財產法益，依一
    般社會觀念，前開數行為，在刑法評價上，應將之視為數個
    舉動之接續施行，合為包括之一行為，即一個詐欺取財既遂
    犯行予以評價，故為接續犯，應僅論以一罪。爰審酌被告犯
    罪動機、目的及手段，任由他人使用帳戶、提款卡及密碼，
    所為已影響社會正常經濟交易安全，並使詐騙集團規避警方
    查緝，及本件三位被害人將款項匯入被告上開二帳戶之金額
    共計15萬2千985元，被告於本院審理中坦承犯行，尚知悔悟
    等一切情狀，量處如主文所示之刑，並諭知易科罰金之折算
    標準，以示懲儆。
三、據上論斷，依刑事訴訟法第273條之1第1項、第284條之1、
    第299 條第1項前段，刑法第28條、第30條第1項、第2項、
    第339條第1項、第41條第1項前段，刑法施行法第1條之1，
    判決如主文所示。
本案經檢察官呂俊儒到庭執行職務
中    華    民    國    98    年    2     月    27    日
                  刑事第十九庭  法  官  紀文惠
上正本證明與原本無異。
如不服本判決應於收受送達後10日內向本院提出上訴書狀，並應
敘述具體理由；其未敘述上訴理由者，應於上訴期間屆滿後20日
內向本院補提理由書（均須按他造當事人之人數附繕）「切勿逕
送上級法院」。
                                書記官  游曉婷
中    華    民    國    98    年    2     月    27    日
附錄本案論罪科刑法條全文
中華民國刑法第339條
（普通詐欺罪）
意圖為自己或第三人不法之所有，以詐術使人將本人或第三人之
物交付者，處5年以下有期徒刑、拘役或科或併科1千元以下罰金
。
以前項方法得財產上不法之利益或使第三人得之者，亦同。
前二項之未遂犯罰之。


司法院資訊處製作；財團法人民間司法改革基金會備份。
